【裁判字號】    95,易,1007
【裁判日期】    951018
【裁判案由】    竊盜等
【裁判全文】
臺灣高雄地方法院刑事判決              95年度易字第1007號
公  訴  人  臺灣高雄地方法院檢察署檢察官
被      告  乙○○
上列被告因竊盜等案件，經檢察官提起公訴（94年度偵緝字第27
51號），本院判決如下：
    主  文
乙○○無罪。
    理  由
一、公訴意旨略以：被告乙○○自民國92年4 月30日起，承租告
    訴人甲○○所有，位於高雄縣鳳山市鎮北巷21-26 號之廠房
    ，租期自92年4 月30日至93年4 月29日止，每月租金新臺幣
    （下同）2 萬元，並提供聲寶牌洗衣機1 台供其使用。詎被
    告自92年9 月起，即未再繳交房租，且分別基於毀損及意圖
    為自己不法所有之竊盜犯意，各於不詳時間，以不詳方式破
    壞廠房之屋頂，造成3 處破損，致令不堪使用，足以生損害
    於告訴人；又竊取上開洗衣機得手後搬離該址，因認被告涉
    有刑法第320 條第1 項之竊盜、第354 條之毀損罪嫌等情。
二、按犯罪事實，應依證據認定之，無證據不得認定犯罪事實；
    又不能證明被告犯罪者，應諭知無罪之判決，刑事訴訟法第
    154 條第2 項、第301 條第1 項分別定有明文。次按認定犯
    罪事實所憑之證據，雖不以直接證據為限，間接證據亦包括
    在內，然而無論直接證據或間接證據，其為訴訟上之證明，
    須於通常一般人均不致有所懷疑，而得確信其為真實之程度
    者，始得據為有罪之認定，倘其證明尚未達到此一程度，而
    有合理之懷疑存在時，即難遽採為不利被告之認定（最高法
    院76年臺上字第4986號判例意旨參照）。又依刑事訴訟法第
    161 條第1 項規定，檢察官就被告犯罪事實，應負舉證責任
    ，並指出證明之方法。因此，檢察官對於起訴之犯罪事實，
    應負提出證據及說服之實質舉證責任。倘其所提出之證據，
    不足為被告有罪之積極證明，或其指出證明之方法，無從說
    服法院以形成被告有罪之心證，基於無罪推定之原則，自應
    為被告無罪判決之諭知（最高法院92年臺上字第128 號判例
    意旨參照）。
三、公訴意旨認被告涉犯前開罪嫌，係以被告供述、告訴人指訴
    、證人丙○○、王福壽之證述，及廠房租賃契約書1 份、現
    場照片2 幀，為其主要論據。被告於本院審判期日，經合法
    傳喚無正當理由不到庭，惟其於偵查及本院準備程序中，均
    堅詞否認有何竊盜及毀損犯行，辯稱：當初係承租空廠房，
    內無電線、插座，亦無洗衣機，廠房之屋頂則於承租當時即
    已破損，大雨時會漏水等語。經查：
 (一) 被告乙○○自92年4 月30日起，承租告訴人甲○○所有之前
    開廠房，租期自92年4 月30日起至93年4 月29日止，每月租
    金2 萬元。嗣因租金糾紛，經本院民事庭依告訴人聲請，對
    被告發支付命令後，因被告未於法定期間內提出異議而告確
    定；再經本院民事執行處依告訴人聲請，於93年8 月31日上
    午10時許，偕同告訴人前往上址廠房查封被告之動產，發現
    被告業已搬離，廠房內無可供執行之動產等情，為被告所自
    承，並經證人即告訴人指訴綦詳，復有廠房租賃契約書、本
    院92年度促(一)字第27973 號支付命令、確定證明書、93年度
    執字第29759 號執行通知書、執行筆錄各1 份在卷可稽（94
    年偵緝字第2751號卷〈下稱偵緝卷〉第42至46頁），此部分
    之事實自堪認定。
 (二) 告訴人雖陳稱其於出租上開廠房與被告時，在廁所內放有洗
    衣機1 台，且廠房之屋頂完好無缺，惟自承並無證據足以證
    明有提供被告洗衣機，只有證人丙○○可以證明被告毀損屋
    頂等語（94年偵字第9151號卷〈下稱偵卷〉第17頁）。依社
    會通常經驗，一般人於出租不動產時，如有提供家具、電器
    或裝潢等物，均會在租賃契約中載明，以免日後發生爭議。
    然觀諸卷附之租賃契約書影本（偵緝卷第52頁），未見有何
    提供洗衣機1 台之記載，此與一般經驗，已有未合。而證人
    丙○○固於偵查中證稱：甲○○曾經找我去廠房做臨時工，
    整理廠房地面，當時廠房並未出租，屋頂已經翻新，但後來
    屋頂有破洞，我忘記何時破的，印象中有1 台洗衣機放在廁
    所等語（偵緝卷第60頁）；惟亦證稱：我沒有看到乙○○偷
    洗衣機；我不知道他有沒有毀損廠房屋頂等語（偵卷第21
    頁）。證人丙○○於前開廠房施工時，該廠房既未出租，嗣
    於被告承租上開廠房時，該洗衣機是否確實存在，已非無疑
    ，即難依丙○○當時所見，遽認告訴人出租上開廠房與被告
    時，確有提供上開洗衣機。況證人又未目睹被告確有竊取上
    開洗衣機，自不得僅憑推測，遽認被告有何竊取洗衣機之犯
    行。又證人丙○○既證稱該廠房之屋頂於翻新後，曾再出現
    破洞等語，此與告訴人所稱該屋頂於出租時完好無缺；證人
    王福壽所稱屋頂經更新為鍍鋅之材質後，金屬部分到現在都
    還完好，沒有破損等語（偵緝卷第78頁），顯有不符。雖依
    卷附照片所示，廠房屋頂確有破洞（93年度發查字第4146號
    卷第3 、4 頁），然證人丙○○既稱不知是否被告所破壞，
    自難以其陳述，遽為被告不利之認定。
 (三) 告訴人甲○○復陳稱：我於93年8 月31日，陪同法院之執達
    員，前往上開廠房查封被告之財產時，發現屋頂破了3 個大
    洞，洗衣機也不見了，一定是乙○○毀損屋頂、偷走洗衣機
    等語（高雄市政府警察局左營分局高市警左分三刑字第0930
    019748號卷第2 頁）。然其於本院審理中到庭證稱：「（問
    ：你在強制執行前多久去過廠房察看？）我是討不到房租，
    才（聲請）強制執行，那時去看廠房還好好的」等語（本院
    卷第82頁）。而告訴人係於93年6 月8 日具狀聲請強制執行
    ，此有告訴人聲請強制執行狀及其上本院收案時間戳章在卷
    可參（偵緝卷第40頁）。則告訴人自93年6 月8 日至同年8
    月31日，將近3 個月間，均不曾前往上開廠房察看，亦不知
    被告究係何時遷離，該段期間是否有他人進入廠房，或有其
    他事故，均不得而知，自難僅以事後發現屋頂破洞、洗衣機
    無故消失，即推測必係被告所為。
 (四) 綜上所述，檢察官所提出之前開證據，其為訴訟上之證明，
    尚未達於通常一般人均不致有所懷疑，而得確信其為真實之
    程度，仍存有前開合理懷疑，基於無罪推定之原則，自難遽
    據為被告不利之認定。此外，本院依卷內現存資料，復查無
    其他積極證據足認被告確有公訴意旨所指之犯行，即屬不能
    證明被告犯罪，揆諸前開說明，自應諭知被告無罪之判決。
四、末按，法院認應科拘役、罰金或應諭知免刑或無罪之案件，
    被告經合法傳喚無正當理由不到庭者，得不待其陳述逕行判
    決，刑事訴訟法第306 條定有明文。本件被告經合法傳喚，
    無正當理由不到庭，有本院送達證書在卷可佐，又本院認本
    件係應諭知無罪之案件，自得不待其陳述，逕行判決，附此
    敘明。
據上論斷，應依刑事訴訟法第301 條第1 項、第306 條，判決如
主文。
中    華    民    國    95    年    10    月    18    日
                  刑事第六庭    審判長法  官  曾逸誠
                                      法  官  王  琁
                                      法  官  林柏壽
以上正本證明與原本無異。
如不服本判決，應於判決送達後10日內，向本院提出上訴狀。
中    華    民    國    95    年    10    月    18    日
                                      書記官  林國龍


司法院資訊處製作；財團法人民間司法改革基金會備份。
